【裁判字號】    97,消債更,326
【裁判日期】    971008
【裁判案由】    更生事件
【裁判全文】
臺灣屏東地方法院民事裁定           97年度消債更字第326號
聲  請  人
即 債 務人  甲○○
代  理  人  張瓊文律師
上列當事人聲請消費者債務清理事件，本院裁定如下：
    主  文
債務人甲○○自中華民國九十七年十月二十日十二時起開始更生
程序。
命司法事務官進行本件更生程序。
    理  由
一、按債務人不能清償債務或有不能清償之虞；且無擔保或無優
    先權之債務總額未逾新台幣1200萬元者，於法院裁定開始清
    算程序或宣告破產前，得向法院聲請更生；又法院開始更生
    程序之裁定，應載明其年、月、日、時，並即時發生效力，
    消費者債務清理條例第3 條、第42條第1 項、第45條第1 項
    分別定有明文。次按法院裁定開始更生或清算程序後，得命
    司法事務官進行更生或清算程序，必要時得選任律師、會計
    師或其他適當之自然人或法人一人為監督人或管理人，同條
    例第16條第1 項亦有明文。
二、債務人聲請意旨略以：其就新台幣（下同）1,086,573 元債
    務有不能清償之情事，曾於民國95年間以書面向最大債權金
    融機構香港商香港上海匯豐銀行請求依「中華民國銀行公會
    會員辦理消費金融案件無擔保債務協商機制」共同協商債務
    清償方案，嗣協商成立，約定自95年7 月起分期攤還，每月
    應繳金額為13,583元，惟因債務人現職月薪約15,000元，扣
    除協商金額後，債務人之薪資僅有餘款1,417 元可資運用，
    實已不足以維持基本生活，顯係因不可歸責於己之事由，致
    難以履行已成立之協商內容，又其無擔保或無優先權之債務
    總額未逾1,200 萬元，復未經法院裁定開始清算程序或宣告
    破產，爰向本院聲請更生等語。
三、經查債務人所主張之上開事實，業據其提出債權人清冊、無
    擔保債務還款計劃、戶籍謄本等件為證，復經本院依職權調
    閱債務人財產所得情形，有稅務電子閘門財產所得調件明細
    表等附卷可稽。次查，債務人主張其目前工作每月收入約為
    15,000元之事實，已據提出其南勢商店薪資袋為證，堪信為
    真實。且債務人於95年所得額為2,747 元，96年所得額為6,
    038 元；又債務人雖有坐落屏東縣竹田鄉○○段678-12、67
    8-17號及同鄉○○村○○路29之4 號之基地及房屋，然該基
    地及房屋尚負擔總數約為134 萬元之貸款，並非純粹資產等
    情，此有財政部臺灣省南區國稅局95及96年度綜合所得稅各
    類所得資料清單、建物登記第二類謄本、土地登記第二類謄
    本及借款約定書在卷可稽；而債務人之夫林振鴻於95年所得
    額為777,067 元，96年所得額為748,869 元，並有1992年份
    HONDA 牌汽車1 輛，有本院依職權調取其所得明細附卷可稽
    ，然債務人之夫林振鴻除於民法第1003條之1 之規定，應依
    其經濟能力、家事勞動或其他情事分擔家庭費用外、依同法
    第1023條夫妻各自對其債務負清償之責之規定，自毋須承擔
    債務人之債務。則以債務人月平均收入約為15,000元左右之
    收入，扣除每月依協商債務清償方案之金額13,583元後，僅
    餘1,417 元，依一般生活經驗法則，自無法苛求債務人放棄
    每月基本生活需求，在其無法獲得溫飽之狀況下，將每月工
    作收入先用以還債，是聲請人主張其履行上開分期還款協議
    顯有重大困難，且係不可歸責聲請人等語，應屬可採。此外
    ，本件又查無債務人有消費者債務清理條例第6 條第3 項、
    第8 條或第46條各款所定駁回更生聲請之事由存在，則債務
    人聲請更生，應屬有據，爰裁定如主文第一項所示，並命司
    法事務官進行本件更生程序。
中    華    民    國    97    年    10    月    8     日
                        民事庭法官  李麗芳
正本係照原本作成。
本裁定不得抗告。
本件裁定公告日期為民國97年10月20日中午12時
中    華    民    國    97    年    10    月    8     日
                        法院書記官  滕一珍


司法院資訊處製作；財團法人民間司法改革基金會備份。
